【裁判字號】    97,交易,47
【裁判日期】    970731
【裁判案由】    過失傷害
【裁判全文】
臺灣基隆地方法院刑事判決              97年度交易字第47號
公  訴  人  臺灣基隆地方法院檢察署檢察官
被      告  丙○○
上列被告因過失傷害案件，經檢察官提起公訴（97年度偵字第2
320號），於準備程序中，被告就被訴之事實已為有罪之陳述，
本院乃裁定改依簡式審判程序進行審理，並判決如下：
    主  文
丙○○因過失傷害人，致重傷，處有期徒刑月，如易科罰金，
以新臺幣壹仟元折算壹日，緩刑年。
    事  實
一、丙○○於民國97年4月22日上午11時20 分許，駕駛車牌號碼
    5E-6092號自用小客車，在基隆市○○路25之4號前路邊停車
    ，開啟或關閉車門時，本應注意行人、車輛並讓其先行，而
    依當時天候晴、屬日間自然光線、路面裝柏油、乾燥、無缺
    陷、無障礙物且視距良好，客觀上並無不能注意之情形，竟
    疏未注意左後方來車，貿然開啟車門，適甲○○騎乘車牌號
    碼CX7-680 號普通重型機車於通過上址時，見狀已閃避不及
    ，當場撞上丙○○開啟中之自用小客車左前車門，致甲○○
    人車倒地，受有頭部外傷併顱內出血，硬腦膜下腔出血及蜘
    蛛膜下腔出血，水腦及呼吸衰竭等傷，經送醫開刀治療後，
    同日行開顱手術移除血塊，嗣於97年5月5日行腦室腹腔分流
    手術及氣管切開手術，目前病人呈植物人狀態（昏迷指數9
    分）需人24小時照護之難治之傷害。而丙○○於基隆市警察
    局警員接獲勤務中心通報，前往現場處理時，在場主動表明
    為肇事者而接受裁判。
二、案經臺灣基隆地方法院檢察署檢察官依職權指定甲○○之子
    乙○○為代行告訴人訴由基隆市警察局第二分局報請臺灣基
    隆地方法院檢察署檢察官偵查起訴。
    理  由
壹、程序事項
一、按最重本刑為3 年以下有期徒刑、拘役或專科罰金之罪，以
    及刑法第320條、第321條之竊盜罪，經第二審判決者，不得
    上訴於第三審法院，刑事訴訟法第376條第1款、第2 款定有
    明文。又除簡式審判程式、簡易程式及第376條第1 款、第2
    款所列之罪之案件外，第一審應行合議審判，民國96 年3月
    21日總統公佈、同年月23日施行之刑事訴訟法第284條之1亦
    有明文規定。茲查本案被告丙○○係犯刑法第284條第1項後
    段之過失傷害致重傷罪，依上開規定得行獨任審判。又被告
    丙○○所犯刑法第284條第1項後段之過失傷害致重傷罪，核
    非死刑、無期徒刑、最輕本刑為3 年以上有期徒刑之罪或高
    等法院管轄第一審案件，被告於準備程序進行中，就上開被
    訴過失傷害致重傷之犯罪事實為有罪之陳述，經告知其簡式
    審判程序之旨，並聽取公訴人、被告之意見後，本院乃依刑
    事訴訟法第273條之1第1項之規定，裁定改以簡式審判程序
    進行本案之審理。
貳、實體事項
一、上開事實，業據被告於警詢、偵查及本院審理中坦承不諱，
    核與證人即到場處理之基隆市交通警察隊警員李仁宗於偵查
    中證述之情節相符，並有道路交通事故現場圖、現場照片、
    被害人甲○○之診斷證明書在卷可稽；又汽車臨時停車或停
    車，開啟或關閉車門時，應注意行人、其他車輛，並讓其先
    行，道路交通安全規則第112條第3項定有明文，本件事故發
    生時，天候晴、屬日間自然光線、路面鋪設柏油，路面乾燥
    無缺陷、無障礙物、視距良好，有道路交通事故調查報告表
    (一)在卷可參，客觀上並無不能注意之情形，然被告於停車後
    欲開啟車門下車時竟疏未注意後方騎乘機車之被害人甲○○
    ，並讓其先行，即貿然開啟車門，致從後方駛至之被害人甲
    ○○閃避不及當場撞上，致人車倒地受有前揭之傷害，是認
    被告就本件車禍之發生確有過失，且被害人甲○○之傷害結
    果與被告之過失行為間確具有相當因果關係，堪信被告之自
    白與事實相符，事證明確，被告犯行應堪認定。
二、被害人甲○○因本次車禍，受有頭部外傷併顱內出血，硬腦
    膜下腔出血及蜘蛛膜下腔出血，水腦及呼吸衰竭等傷，經送
    醫開刀治療後，同日行開顱手術移除血塊，嗣於97年5月5日
    行腦室腹腔分流手術及氣管切開手術，目前病人呈植物人狀
    態（昏迷指數9分）需人24 小時照護，此有台北萬芳醫院－
    委託財團法人私立台北醫學大學辦理之乙種診斷證明書及97
    年7月7日萬院醫病字第0970004646號函在卷可稽，應認被害
    人甲○○所受之傷害確屬刑法第10條第4項第6款所稱之重傷
    。核被告所為應係犯刑法第284條第1項後段之過失傷害致重
    傷罪。公訴意旨認應成立刑法第284條第1項前段之過失傷害
    罪，容有未洽，惟因起訴之基本原因事實相同，爰依法變更
    起訴法條。
三、又按在有偵查犯罪職權之公務員知悉犯罪事實與犯罪之人前
    ，向該公務員陳述自己犯罪之事實，並願接受裁判，即屬自
    首（最高法院75年台上字第1634號、50年台上字第65號分別
    著有判例可資參照）。本件被告於肇事後留在現場，並於警
    員前往現場處理時，當場承認為肇事人，表示願接受裁判等
    情，有基隆市○○○道路交通事故肇事人自首情形紀錄表在
    卷可證，被告符合自首要件，應依刑法第62條前段之規定減
    輕其刑。
四、爰審酌被告被告之過失程度、肇事當時情形、被害人受傷之
    程度、如卷附臺灣高等法院被告前案紀錄表所示無前科之素
    行、被告係一名大學在校生，對於被害人之子乙○○要求賠
    償之金額高達新臺幣6 百萬元，表示無能力支付而尚未能與
    被害人達成和解暨被告犯後坦承犯行態度良好等一切情狀，
    量處如主文所示之刑，並諭知易科罰金之折算標準。又被告
    未曾因故意犯罪受有期徒刑以上刑之宣告，此有臺灣高等法
    院被告前案紀錄表供參，其因一時疏未注意，造成被害人重
    傷之結果，並非故意犯罪，且於本院審理坦認犯行，經此科
    刑教訓，應能知所警惕而不致再犯，故本院認所宣告之有期
    徒刑，以暫不執行為適當，爰依刑法第74條第1項第1款之規
    定，併予宣告緩刑3年，以啟自新。
據上論斷，應依刑事訴訟法第284條之1、第273條之1第1項、第2
99條第1項前段、第300條，刑法第284條第1項後段、第41條第1
項前段、第74條第1項第1款、第62條前段、刑法施行法第1條之1
，判決如主文。
本案經檢察官丁○○到庭執行職務。
中    華    民    國    97    年    7    月    31    日
                  刑事第三庭法    官  林淑鳳
以上正本證明與原本無異。
對於本件判決如有不服，應於收受送達後10日內，向本院提出上
訴書狀，上訴於臺灣高等法院，並按他造當事人之人數附具繕本
。
中    華    民    國    97    年    8     月    1     日
                            書 記 官  王靜敏
附錄論罪法條：
中華民國刑法第284條第1項後段
（過失傷害罪）
因過失傷害人者，處 6 月以下有期徒刑、拘役或 5 百元以下罰
金，致重傷者，處1年以下有期徒刑、拘役或5百元以下罰金。
從事業務之人，因業務上之過失傷害人者，處 1 年以下有期徒刑
、拘役或1 千元以下罰金，致重傷者，處 3 年以下有期徒刑、
拘役或2千元以下罰金。


司法院資訊處製作；財團法人民間司法改革基金會備份。
